【裁判字號】    89,上,85
【裁判日期】    890808
【裁判案由】    侵權行為損害賠償
【裁判全文】
臺灣高等法院臺南分院民事判決  八十九年度上字第八五號   Ｋ
      上  訴  人  台灣鐵路管理局
      法定代理人  乙  ○  ○
      訴訟代理人  李  易  興  律師
      上  訴  人  丙  ○  ○  .
      訴訟代理人  張  雯  峰  律師
                  奚  淑  芳  律師
      上  訴  人  健寶交通企業有限公司  設台南縣善化鎮○○路二二之一號二樓
      法定代理人  甲  ○  ○  .
右當事人間侵權行為損害賠償事件，兩造對於臺灣臺南地方法院中華民國八十八年十
月六日第一審判決（八十八年訴字第四六號）均提起上訴，本院判決如左：
      主      文
原判決關於駁回上訴人台灣鐵路管理局後開第二項之訴部分，並訴訟費用之裁判均廢
棄。
上訴人丙○○、健寶交通企業有限公司應再連帶給付上訴人台灣鐵路管理局新台幣伍
拾萬壹仟陸佰伍拾捌元，及自民國八十八年一月七日起至清償日止，按週年利率百分
之五計算之利息。
台灣鐵路管理局其餘之上訴駁回。
丙○○、健寶交通企業有限公司之上訴駁回。
第一、二審訴訟費用由上訴人丙○○、健寶交通企業有限公司連帶負擔二分之一，餘
由上訴人台灣鐵路管理局負擔。
本判決所命給付，於上訴人台灣鐵路管理局以新台幣壹拾柒萬元為上訴人丙○○、健
寶交通企業有限公司預供擔保後得假執行；但上訴人丙○○、健寶交通企業有限公司
如於假執行程序實施前以新台幣伍拾萬壹仟陸佰伍拾捌元為上訴人台灣鐵路管理局預
供擔保，得免為假執行。
      事      實
甲、上訴人台灣鐵路管理局方面：
  一、聲明：求為判決：（一）原判決關於上訴人敗訴部分廢棄。（二）被上訴人應
      再連帶給付上訴人新台幣（下同）壹佰伍拾肆萬玖仟玖佰捌拾貳元及自民國八
      十八年一月七日起至清償日止，按年利率百分之五計算之利息。（三）願供擔
      保以代釋明，請准宣告假執行。（四）駁回對造之上訴。
  二、陳述：除與原審判決記載相同者，予以引用外，補稱：
  （一）查本件發生車禍之嘉義宏仁女中前平交道，因該處正位於鐵路彎道上，受鐵
        路東、西正線外軌八十公厘超高影響，致平交道路面形成波浪型。雖使路過
        之車輛產生跳動情形，但此為鐵路軌道設施為消除鐵路車輛高速行駛時所產
        生之離心力之必要措施，並未影響車輛通過平交道之安全。因此，上訴人對
        於系爭平交道上鐵軌之設置，並無過失之處，原判決率依據證人陳清海之證
        詞，即認定上訴人亦有過失云云，自屬違誤。又丙○○所駕駛之肇事拖板車
        ，經原審對同一型板車實地測量結果，既認定：「拖車經過掛上車頭後，底
        部板台高度離地面前面部分為二十五公分，中間部分為二十公分，後面部分
        為二十四公分」等情，則本件肇事之平交道路段之鐵道，縱因上訴人為使鐵
        路行車安全，以致設計上鐵軌有高低不同之情形，但亦不致使丙○○所駕駛
        拖掛之板車卡在鐵軌上，原判決未查及此，率予認定上訴人應負過失責任云
        云，亦屬違誤。
  （二）至於原判決認定本件肇事地點，平交道鐵路與公路間之引道有相當之落差部
        分，依據台灣省政府六十二年一月廿六日所頒布之六二．一．二六府交法字
        第０七一三三號令第三項第五款規定：「平面交叉之養護範圍，鐵路以至道
        口板邊緣為止，以外由公路負責」。且依據交通部五三．九．二交技（五三
        ）字第０六四一一號令公布之「中華民國鐵路平交道保安設備標準規範」第
        六章第六條規定「平交道通行汽車之引道口路面，須要在外軌邊緣面至公路
        十五公尺止，與平交道面同一水平，其餘五十公尺內路面之上下坡度不得大
        於3/100，次要公路不得大於4/100，並禁設彎道」。因此，本件肇事地點連
        接鐵路與公路間之引道之養護工作，應由公路之養護單位即嘉義市政府負責
        ，而非由上訴人所應負責養護之範圍，則原判決率予認定上訴人亦有過失云
        云，顯然違誤。
  （三）本件丙○○所駕駛附掛之板車，既屬特殊規格之既長又低之板車，且其對於
        該板車遇陡坡極易卡住及本件肇事路段係屬有高低落差之特殊地勢，亦不能
        諉為不知（被上訴人丙○○於本件肇事前曾租屋在該處附近數月之久），其
        身為職業司機，自應負善良管理人之注意義務，竟未加注意而貿然駛入該平
        交道路段，而致板車卡住動彈不得而肇事，則丙○○自應負本件之全部肇事
        責任。退一萬步言，縱認本件平交道引道之坡度過大，亦為本件肇事之原因
        之一，然此亦為訴外人嘉義市政府應負擔部分過失責任而已，與上訴人無關
        。
  （四）對於對造上訴之答辯：
      (1)本件平交道與公路間之引道部分，其養護機關為訴外人嘉義市政府，而非鐵
        路局，且該斜坡路段劃有黃色網狀線，而該黃色網狀線係屬公路交通標線，
        自係由公路養護權責機關所劃設，足證台灣鐵路管理局並非該路段之養護機
        關。因此丙○○主張台灣鐵路管理局對於該路段之設置管理有欠缺，應負本
        件損害之主因云云，自不足採。
      (2)次查丙○○所駕駛之本件肇事之拖板車，既屬特殊規格，其又為職業司機，
        應有較高之注意義務（按刑法上對於業務過失致人於死、傷者，其法律刑責
        均較一般過失犯重），其未注意肇事路段之特殊地形，即貿然駛入，致車輛
        卡在引道處動彈不得，因而肇事，應負本件車禍之全部責任，其主張僅為肇
        事次因云云，顯不足採。
      (3)對於丙○○主張其車頭加板車所受損害額為四十一萬元部分不爭執，惟本件
        車禍既應由丙○○負全部過失責任，則其主張所受損害與伊之請求抵銷云云
        ，自屬無理由。退一萬步言，縱認鐵路局亦應負部分過失責任，但本件車禍
        係八十七年三月十日發生，算至丙○○於八十九年三月十七日在法院行準備
        程序時，始主張抵銷云云，已逾民法第一百九十七條第一項所定之時效期間
        ，伊自得主張時效抗辯而拒絕給付。因此，丙○○主張抵銷云云，亦屬無理
        由。
  三、證據：除援用第一審所提出之證據外，補提台灣省政府七二府交二字第一五四
      ０三二號函、八十七交五字第四一八０七號函、八十七交五字第四一八一二號
      函、台灣省政府公報等各一件（以上皆為影本），及台灣鐵路管理局工務處說
      明書一紙，並聲請傳訊證人許永富、陳志鋒等為證。
乙、上訴人丙○○、健寶交通企業有限公司方面：
  一、聲明：求為判決：（一）原判決不利於上訴人部分廢棄。（二）右廢棄部分，
      對造在第一審之訴駁回。（三）駁回對造之上訴。
  二、陳述：除與原判決記載相同者，予以引用外，補稱：
  （一）查鐵路法第五十六條第一款規定經營旅客、物品運送之鐵路機構對於行車路
        線之坡度、彎度、平交道之設施應妥善規劃。國家賠償法第三條第一項規定
        公有公共設施因設置或管理有欠缺，致人民生命身體或財產受有損害者，國
        家應負賠償責任。而本件肇事地點係於平交道與公路相接處，該相接處與鐵
        路兩側之公路間之高度有相當之落差，高於兩側公路，形成斜坡，依前揭法
        律被上訴人與道路管理機關即嘉義市政府均有義務提供妥善之路線供行車，
        如有不妥處應予以改善或為妥適之處理，以免行車發生危險，然被上訴人與
        嘉義市政府既疏於設置安全之道路坡度，亦未於該平交道設置警告標誌，明
        顯違法保護他人之法律，而其等設置及管理有欠缺應為本件損害之主因，首
        為說明。
  （二）再者，丙○○雖曾表明常由該處進出，然並不知另載十七噸之同型半拖車，
        會導致ＹＢ－五九之半拖車卡在平交道上，且該平交道又無任何警示標誌，
        縱使丙○○經常通行該處，但當日之情況與平日並不相同，也因平常並未有
        該等情事發生，致使丙○○無法預見所駕駛之半拖車會卡在平交道上，故不
        得因丙○○經常由該處進出即認有過失。又即或丙○○有過失，亦應為肇事
        次因，不若被上訴人與嘉義市政府方為肇事之主因，故原審認定丙○○與被
        上訴人及嘉義市政府負同等之過失責任，實有斟酌之餘地。
        再按本件被損壞之板車雖非丙○○所有，但為其所承租，並已賠償板車所有
        人十萬元，有支票可稽，另車頭部分名義上雖為健寶交通企業有限公司所有
        ，實為丙○○向健寶交通企業有限公司以三十一萬元購買，而靠行於健寶交
        通企業有限公司名下，實際上為上訴人丙○○所有，有支票一紙可稽，今因
        本件車禍導致全毀，上訴人與嘉義市政府亦應負賠償責任，故上訴人丙○○
        自得就前揭受損害之金額與被上訴人之請求主張抵銷。
  （三）又查被上訴人所提出損害電務項中第一項員工薪資項目計六萬六十四百零二
        元正，及零星修繕工程自辦費四萬二十三百零八元正等員工之薪資支出，應
        不得列入損害額之計算，蓋該工程為被上訴人內部固定之員工所施工，除因
        此延長工時之費用外，其薪資本應發放而非本案所特別增加之支出，自不得
        做為本件之損害而請求上訴人賠償。再按本件事發之原因係因肇事地點之平
        交道凸出路面，而板車之底盤較低，致拖板車途經時，板車之底盤碰觸平交
        道凸出部位而卡住，與被上訴人所述之鐵軌高低差及消除離心力所為之設施
        有別，且就平交道凸出路面與路面有高低差部份，被上訴人亦於事發後即八
        十七年十月十三日會同嘉義市政府與交通處多次會勘及開會後決定，施工至
        平順為止，此有嘉義市政府八八府二字第五三一六三號函可稽。又嘉義市政
        府工務局所發之前揭函第二項亦表示「該平交道兩端引道路面坡度不符合」
        ，顯可證明該平交道與路面確實有高低差，且造成行車之危險，故被上訴人
        主張其於平交道設置上無過失之處，並不可採。
  （四）另被上訴人以台灣省政府六十二年一月二十六日所頒布之六二一二六府交法
        第０七一三三號令第三項第五款規定「平面交叉之養護範圍鐵路以至道路板
        」，主張肇事路段應由訴外人嘉義市政府負責云云，然查鐵路法第五十六條
        第一款規定「經營旅客，物品運送之鐵路機構對於行車路線之坡度，彎度，
        平交道之設施應妥善規劃。」，且就被上訴人所提出之交通部五三九二交技
        五三字第０六四一一號令公布之中華民國鐵路平交道保安設備標準規範第六
        章第六條明白規定，「平交道通行汽車之引道口路面，須在外軌邊緣面至公
        路十五公尺止，與平交道同一水平。」。故由該條可知不論平交道之引道應
        由何機關養護，於鐵路平交道設置時即應符合前揭標準，即平交道引道之路
        面，須要在外軌邊緣面至公路十五公尺止，與平交道面同一水平，然本件肇
        事地點卻未按該標準設置，而有高低差並導致本件事故，顯然被上訴人於設
        置該平交道時有過失。退萬步言，縱使被上訴人對於平交道交叉之養護範圍
        ，為鐵路至道口板邊緣為止，亦有義務注意平交道之安全及警示標誌之設置
        ，此查民國七十二年台灣省政府即以七十二府交二字字第一五四０三二號函
        示台北市政府等政府機關，並將副本送達鐵路局，告知「鐵路平交道端引道
        路面多未符合保安設備標準規範之規定，為確保鐵公路行車安全，請全盤調
        查，並請依規定辦理改善」，其函中第三項指出，查「現有鐵路平交道兩端
        引道面多未符合上述保安設備標準規範之規定而道口板與路面常有高低差之
        現象，因此而肇生事故者已有援用國家賠償法之案例，殊堪警惕，諸貴府局
        儘速派員調查管轄內之鐵路平交道，如有未符合規定標準者，請設法迅予改
        善，以確保鐵公路行車安全。」，顯然類此事件先前曾發生，且被上訴人亦
        經台灣省政府告知此事，並要求設法迅速改善，然被上訴人不但未改善，且
        未於該處設置警告標示以提醒往來行車之安全，直至本件事故發生後被上訴
        人方警覺事態嚴重，而與嘉義市政府會商改善，由此可見該過失應由被上訴
        人與嘉義市政府負完全之責任。
  三、證據：除援用第一審所提出之證據外，補提統一發票一紙、支票兩紙（均為影
      本）等為證。
      理      由
一、本件上訴人台灣鐵路管理局（下稱鐵路局）起訴主張：上訴人丙○○於八十七年
    三月十日下午六時三十八分許，駕駛ＧＭ－六０五號曳引車牽引ＹＢ－五九號半
    拖車（上開二車合俗稱為拖板車）經過嘉義市宏仁女中前之鐵路平交道時，未注
    意半拖車之底盤太低竟貿然行駛，以致卡在平交道上，適鐵路局所有之第一二二
    次復興號列車駛至，司機員發現後雖立即鳴笛示警並緊急煞車，但仍撞及上開拖
    板車，造成鐵路局受有機務、電務、工務、運務之損害及營業上之損失，合計二
    百三十二萬四千九百七十三元，上訴人健寶交通企業有限公司（下稱健寶公司）
    係丙○○之僱用人，對於丙○○之過失，應與之連帶負損害賠償責任，爰依民法
    侵權行為損害賠償之法律關係，求為命上訴人丙○○、健寶公司應連帶給付上開
    損害數額，並加計自訴狀繕本送達翌日起算法定遲延利息之判決。上訴人丙○○
    、健寶公司則以：本件車禍之發生純係平交道鐵路高於公路路面甚多，形成落差
    ，以致半拖車底盤碰觸較高部位而卡住所致，事屬鐵路局與嘉義市○○○於○路
    平交道及其引道之設置或管理上之缺失，因鐵路局未設有任何警告標誌，丙○○
    無從防範，並無過失，且丙○○因本件車禍造成拖板車全毀，受有四十一萬元之
    損害，若有過失，亦可以上開損害數額與鐵路局之請求主張抵銷等語，資為抗辯
    。
二、查鐵路局主張健寶公司所僱用之丙○○駕駛拖板車於右揭時地發生平交道車禍致
    其受有機務、電務、工務、運務及營業上之損失，合計二百三十二萬四千九百七
    十三元，業據其提出八十七年三月十日一二二次列車障礙事故報告，臺灣省鐵路
    警察局道路交通鐵路行車事故紀錄單、經濟部公司資料查詢表、鐵路局機務處台
    北機廠八十七年五月六日北廠工字第一三八八號公函、代外工作工料估計單、鐵
    路局電務處簡便行文表、彰化電務段施工明細表、嘉義電力段搶修工料清單、搶
    修工程數量計算表、嘉義工務段搶修費用明細表、加班費領款明細表、退票款比
    較表等影本為證，上訴人丙○○等雖就鐵路局所提出之損害電務項中第一項員工
    薪資項目六萬六十四百零二元，及零星修繕工程自辦費四萬二十三百零八元等員
    工之薪資支出部分，認係員工之固有薪資，不應列入損害額之計算云云，惟本件
    車禍若不發生，鐵路局員工可於他處工作，對於鐵路局而言，員工無法至他處工
    作而必須於系爭平交道工作，即為其所受損害，是鐵路局於本件車禍所支出之各
    項費用，包括員工薪資在內，應認係鐵路局之損害額，上訴人丙○○等於此所辯
    ，尚非有理，堪信鐵路局此部分主張之事實為真。
三、次查系爭車禍發生時，上訴人丙○○所駕駛之拖板車係卡在前揭鐵路平交道之引
    道上，並非卡在鐵軌上，此為兩造所不爭之事實，而該拖板車之所以卡在平交道
    之引道上，純係肇事地點之平交道引道與兩側公路之高度有相當之落差，而板車
    之底盤較低，致拖板車經過時，板車之底盤碰觸引道落差較高部位而卡住，板車
    輪胎因而抬高未能接觸路面，產生空轉，不能前進後退所致，亦為兩造所不否認
    ，並經證人即車禍發生後趕往現場處理之嘉義鐵路分駐所警員陳清海證述無訛，
    並有丙○○所提出其於八十七年三月十二日所拍攝之上開平交道照片附卷可稽。
    而上訴人丙○○以駕駛拖板車為業，對所駕駛附掛之板車係屬特殊規格之既長又
    低之板車，距離地面僅有二十二公分高，如遇前後有相當落差之路面，底盤極易
    卡住，事先應有一定之認識，其自承自八十六年六月間即賃屋居住在肇事地點附
    近，至八十七年三月十日發生車禍時，已居住將近九個月，於另案刑事警訊時復
    稱：「我經常由該處進出，因平交道路面過高，不慎板車卡在平交道上，才會造
    成事故」，業經原審依職權調取臺灣嘉義地方法院檢察署八十七年度偵字第一六
    八三號偵查卷查明，則其對肇事路段係屬有高低落差之特殊地勢，亦不能諉為不
    知，加以其駕駛之曳引車所牽引之ＹＢ－五九號半拖車上又另載一重達十七噸之
    同型半拖車，自然會影響ＹＢ－五九號半拖車車板距離地面之高度，其仍未加注
    意而貿然經過上開平交道，以致ＹＢ－五九號板車卡住動彈不得而肇事，其應負
    過失責任，應屬無疑。次按按市區道路主管機關，在市縣為市縣政府；市區道路
    之管理單位在省為臺灣省政府住宅及都市發展局及交通處，在市縣為市縣政府工
    務局或建設局，市區道路條例第四條、臺灣省市區道路管理規則第三條分別定有
    明文。又經營旅客、物品運送之鐵路機構對於行車路線之坡度、彎度、平交道之
    設施應妥善規劃，鐵路法第五十六條第一款定有明文。另依鐵路局所提出之交通
    部五三九二交技五三字第０六四一一號令公布之中華民國鐵路平交道保安設備標
    準規範第六章第六條規定「平交道通行汽車之引道口路面，須在外軌邊緣面至公
    路十五公尺止，與平交道同一水平。」，亦即平交道之引道路面，須要在外軌邊
    緣面至公路十五公尺止，保持同一水平。本件鐵路局所管理之系爭平交道如前所
    述既有引道與兩側公路之高度上落差，致拖板車底盤碰觸地面卡在引道上遭火車
    撞及，即有未依前揭鐵路法規定應為妥善規劃與保持平交道引道路面與平交道同
    一水平之疏失，嘉義市區主管機關，其就肇事路段而言，亦有未能
    消除高低落差以維通行安全之缺失。雖鐵路局辯稱「本件肇事地點連接鐵路與公
    路間之引道之養護工作，應由公路之養護單位即嘉義市政府負責，伊無過失」云
    云，惟其本為系爭平交道之管理者，對於平交道周遭足以危及鐵路行車安全之設
    施，縱非其擁有，亦有協調改善或促請使用者注意之義務，然其於本件車禍發生
    前不僅未要求道路管理機關即嘉義市政府共同消弭該高度落差，且於平交道前並
    無任何禁止或警告底盤過低車輛通行之標誌設立（此為鐵路局所不否認，並有現
    場照片可稽），其對於本件車禍發生之結果，自有過失。本院審酌兩造及嘉義市
    政府前揭疏失均為本件車禍發生之主要原因，並無明顯輕重之分，應各負三分之
    一之過失責任。兩造抗辯其本身無過失或對造應負較重之過失責任，因與實情不
    符，均非可採。
四、按因故意或過失，不法侵害他人之權利者，負損害賠償責任；受僱人因執行職務
    ，不法侵害他人之權利者，由僱用人與行為人連帶負損害賠償責任；不法毀損他
    人之物者，被害人得請求賠償其物因毀損所減少之價值，民法第一百八十四條第
    一項前段、第一百八十八條第一項前段、第一百九十六條定有明文。查本件兩造
    及嘉義市政府俱有過失，各應負三分之一之過失責任，已如前述，則上訴人丙○
    ○既於執行職務時，因過失不法毀損鐵路局車輛及損害鐵路局之權利，鐵路局依
    前揭侵權行為法律關係就其所受損害，訴請丙○○及其僱用人健寶公司連帶賠償
    ，於法自屬有據。又本件車禍除鐵路局受有損害外，丙○○所駕駛之拖板車亦全
    部毀損，其中被損壞之板車部分係丙○○向他人所承租，已由丙○○賠償板車所
    有人十萬元，有其所提出之支票可稽，另車頭部分名義上雖為健寶公司所有，實
    為丙○○向健寶公司以三十一萬元購買，而靠行於健寶公司名下，有丙○○及健
    寶公司交易之支票一紙附卷可稽，丙○○主張其因本件車禍所受損害之數額為四
    十一萬元，並為上訴人鐵路局所不爭執，堪信為真。因鐵路局就本件車禍之發生
    如前所述亦應負過失責任，則丙○○就前揭受損害之金額，自可依同一侵權行為
    之法則請求鐵路局賠償，其主張與鐵路局之請求數額於本件訴訟中為抵銷，於法
    並無不合，應予准許。鐵路局就此雖以本件車禍係八十七年三月十日發生，丙○
    ○遲至八十九年三月十七日始主張抵銷云云，已逾民法第一百九十七條第一項所
    定之時效期間，伊自得為時效抗辯而拒絕給付云云，惟按債之請求權雖經時效而
    消滅，如在時效未完成前，其債務已適於抵銷者，亦得為抵銷；因連帶債務人中
    之一人為抵銷而債務消滅者，他債務人亦同免其責任，民法第三百三十七條、第
    二百七十四條分別定有明文，本件丙○○主張抵銷之債權縱已罹於時效，依前揭
    法文規定，因與被抵銷之債權同時發生，早已適於抵銷，自得於本件鐵路局請求
    之訴訟中為抵銷之主張，且其效力及於同為連帶債務人之健寶公司。是本件至此
    所應審酌者，僅為鐵路局可請求丙○○、健寶公司連帶賠償之數額，與其對丙○
    ○應負之損害賠償債務抵銷後，其餘額究為若干而已，茲敘述如下：
  (1)查鐵路局因本件車禍受有二百三十二萬四千九百七十三元之損害，其與丙○○及
    嘉義市政府各應負三分之一之過失責任，均已如前述，依民法第二百十七條第一
    項「損害之發生或擴大，被害人與有過失者，法院得減輕賠償金額，或免除之。
    」之規定，鐵路局既與有三分一之過失比例，其請求丙○○、健寶公司連帶賠償
    之數額，自應按該比例減輕，則依過失相抵後，鐵路局於此所得請求丙○○、健
    寶公司連帶賠償之金額為一百五十四萬九千九百八十二元（即0000000元×（1-1
    /3）＝00000000元）。
  (2)丙○○因本件車禍受有四十一萬元之損害，其與鐵路局及嘉義市政府各應負三分
    之一之過失責任，亦如前述，其可請求鐵路局賠償之數額，亦應按其與有過失之
    比例減輕三分一，則依過失相抵後，其可對鐵路局請求並主張抵銷之數額為二十
    七萬三千三百三十三元（其計算式為410000元×（1-1/3）＝273333元，以下省
    略）。
  (3)前二項數額相減，其餘額為一百二十七萬六千六百四十九元（即0000000-000000
    ＝0000000）。
五、從而，上訴人鐵路局本於侵權行為損害賠償之法律關係，請求上訴人丙○○、健
    寶公司連帶給付一百二十七萬六千六百四十九元，及自起訴狀繕本送達翌日即八
    十八年一月七日至清償日止，按週年利率百分之五計算之利息，為有理由，應予
    准許。原審就上開應准許部分，僅判命上訴人丙○○、健寶公司給付其中七十七
    萬四千九百九十一元本息，就其餘五十萬一千六百五十八元本息部分為上訴人鐵
    路局敗訴之判決，尚有未洽，鐵路局上訴意旨就此部分指摘原判決不當，求予廢
    棄改判，為有理由，自應將上開部分予以廢棄改判如主文第二項所示，鐵路局陳
    明就此部分願供擔保，聲請為假執行之宣告，核無不合，爰酌定相當擔保金額准
    許之，本院並依職權酌定相當擔保金額，為上訴人丙○○、健寶公司免假執行之
    宣告。至於鐵路局其餘上訴部分，及丙○○、健寶公司上訴部分，原判決分別為
    鐵路局敗訴之判決及命丙○○、健寶公司連帶給付，均無不當，兩造上訴意旨就
    此部分指摘原判決不當，求予廢棄改判，為無理由，均應予駁回。
六、至於兩造其餘攻擊或防禦方法及所提出之各項證據資料，經審酌後，因與本件判
    決之基礎無涉，且不影響判決之最後結果，爰未一一論述指駁，僅附此敘明。
七、據上論結，本件上訴人台灣鐵路管理局之上訴為一部有理由，一部無理由，上訴
    人丙○○、健寶交通企業有限公司之上訴為無理由，合依民事訴訟法第四百五十
    條、第四百四十九條第一項、第七十九條但書、第八十五條第二項、第四百六十
    三條、第三百九十條第二項、第三百九十二條，判決如主文。
中      華      民      國    八十九    年      八      月      八      日
                                    臺灣高等法院臺南分院民事第二庭
~B1審判長法官  吳    志    誠
~B2      法官  李    文    賢
~B3      法官  葉    居    正
右為正本係照原本作成。
如對本判決上訴，須於判決送達後二十日內向本院提出上訴狀，其未表明上訴理由者
，應於上訴後二十日內向本院提出上訴理由書。
中      華      民      國    八十九    年      八      月    十七      日
~B法院書記官  謝    淑    玉


司法院資訊處製作；財團法人民間司法改革基金會備份。
